---
title: "Aanslagen Gemeentelijke belastingen"
output: html_notebook
---

# Inleiding

> Een overzicht van alle gemeentelijke aanslagen van de [Gemeente Leidschendam-Voorburg](https://www.lv.nl/).
> Bronbestand staat in Google drive.

```{r init, message=FALSE}
library(tidyverse)

library(here)  ## https://github.com/r-lib/here | http://jenrichmond.rbind.io/post/how-to-use-the-here-package/
fpn <- str_c(
  ## generic R functions directory are placed on same level as project directories
  here() %>% dirname(),
  "/r_functions/show_summaries.R"
)
source(fpn)

# theme_set(theme_minimal())
theme_set(theme_classic())
```

# Import

## datapasta package
The `datapasata` addin `Paste as tribble` won't work nicely with 'European-style' thousands- and decimal separators, therefor let's use the `readxl` package to import the data correctly

```{r import_datapasta, eval=FALSE}
# df <- tibble::tribble(
#   ~belastingjaar,                ~soort, ~soort_code, ~woz_waarde, ~bedrag,
# [..]
#   )
```

## readxl package

```{r import_readxl}
df_imp <- 
  readxl::read_xlsx(
    file.choose(), 
    sheet = "gem_aanslagen_LV"
    )
```

## cleaning dataset

```{r cleaning_import}
df <- df_imp
df$soort <- str_replace_all(df$soort, "Rioolrechten", "Rioolheffing")

df <- 
  df %>% 
  group_by(soort) %>% 
  mutate(
    ozb_perc = bedrag/woz_waarde * 100,
    ozb_perc_avg = mean(ozb_perc),
    woz_delta = woz_waarde - lag(woz_waarde),
    woz_perc = woz_delta / lag(woz_waarde) * 100,
    woz_cum = cumsum(replace_na(woz_delta, 0)),
    bedrag_delta = bedrag - lag(bedrag),
    bedrag_perc = bedrag_delta / lag(bedrag) * 100
    ) %>% 
  ungroup()
```

# Summaries

```{r summaries, warning=FALSE}
df
# df %>% plot()
df %>% show_summaries(substitute(.))
```

# Visualisations

## WOZ ontwikkelingen

```{r gg_woz_waarde}
g <- 
  df %>% 
  filter(str_detect(soort, "WOZ")) %>% 
  # filter(belastingjaar <= 2019) %>%
  mutate(
    woz_avg = 
      woz_waarde %>% 
      mean() %>% 
      round(),
    woz_format = 
      woz_waarde %>% 
      format(big.mark = " ")
    )

g

g %>% 
  ggplot(mapping = aes(belastingjaar, woz_waarde)) +
  geom_hline(aes(yintercept = woz_avg)) +
  geom_label(
    aes(
      x = max(belastingjaar) + .8, 
      y = woz_avg + 10^4, 
      label = woz_avg
      )
    ) +
  geom_bar(
    aes(fill = (woz_waarde > woz_avg)),
    stat = "identity",                    ## alternative: geom_col()
    alpha = .1
    ) +
  geom_label(
    aes(
      label = woz_format, 
      fill = (woz_waarde > woz_avg)
      ), 
    alpha = .8
    ) +
  labs(
    title = "WOZ-waarde",
    subtitle = str_glue("periode {min(g$belastingjaar)} - {max(g$belastingjaar)}"),
    fill = g$woz_avg %>% format(big.mark = " ") %>% str_c("WOZ boven\nperiode gemiddelde (€ ", ., ")")
    ) +
  theme(legend.position = "top", legend.direction = "vertical")

g %>% 
  filter(!is.na(woz_delta)) %>%
  ggplot(aes(belastingjaar, woz_delta)) +
  geom_col(aes(y = woz_cum, fill = woz_cum > 0), alpha = .3) +
  geom_text(aes(y = woz_cum, label = woz_cum)) +
  geom_col(aes(fill = woz_delta > 0), width = .4) +
  geom_label(aes(label = woz_delta)) +
  labs(
    title = "WOZ groei/afname",
    subtitle = "jaarlijks (smal) + cumulatief (breed)",
    caption = "smal: jaarlijks verschil\nbreed: cumulatieve verandering",
    fill = "increase of \nwoz_delta + woz_cumsum"
    ) +
  theme_minimal()

g %>% 
  filter(!is.na(woz_delta)) %>%
  ggplot(aes(belastingjaar, woz_cum)) +
  geom_col(aes(fill = woz_cum > 0), alpha = .3) +
  geom_label(aes(label = woz_cum)) +
  geom_point(aes(y = woz_delta, size = abs(woz_delta), color = woz_delta > 0), alpha = .5) + 
  geom_text(aes(y = woz_delta, label = woz_delta)) +
  labs(
    title = "WOZ groei/afname",
    subtitle = "jaarlijks (punt) + cumulatief (kolom)",
    caption = "punt: jaarlijks verschil\nkolom: cumulatieve verandering",
    fill = "increase of \nwoz_delta + woz_cumsum"
  )
```

## OZB ontwikkelingen

```{r gg_ozb}
g <- 
  df %>% 
  filter(str_detect(soort, "OZB"))

g

g %>% 
  ggplot(aes(belastingjaar, ozb_perc)) +
  geom_hline(aes(yintercept = ozb_perc_avg)) +
  geom_label(
    aes(
      x = max(belastingjaar) + 1, 
      y = ozb_perc_avg + .002, 
      label = round(ozb_perc_avg, 4)
      )
    ) +
  geom_col(aes(fill = ozb_perc < ozb_perc_avg), alpha = .5) +
  geom_text(aes(label = format(ozb_perc, digits = 3))) +
  labs(
    title = "OZB percentage",
    subtitle = str_glue("periode {min(g$belastingjaar)} - {max(g$belastingjaar)}"),
    fill = g$ozb_perc_avg %>% format(digits = 3) %>% str_c("OZB onder\nperiode gemiddelde (", ., ")")
    )

g %>% 
  ggplot(aes(belastingjaar, bedrag)) +
  geom_point() +
  geom_smooth() +
  # geom_col(aes(fill = bedrag)) +
  geom_label(
    aes(
      label =
        str_c(woz_waarde %>% format(big.mark = " "),
              "\n",
              ozb_perc %>% format(digits = 3, decimal.mark = ",") %>% str_c(., "%"),
              "\n",
              bedrag %>% format(decimal.mark = ",")
              )
      ),
    nudge_y = 10
    ) +
  labs(
    title = "OZB ontwikkelingen",
    subtitle = str_glue("WOZ waarde | OZB percentage | OZB bedrag\nperiode {min(g$belastingjaar)} - {max(g$belastingjaar)}")
    )

g %>% 
  ggplot(aes(belastingjaar, bedrag)) +
  geom_point() +
  geom_smooth(aes(color = "loess (default)")) +
  geom_smooth(aes(color = "lm"), method = "lm") +
  labs(
    title = "geom_smooth methods loess + lm",
    color = "smoothing method"
    )
```

## Bedragen

```{r gg_bedragen}
g <- 
  df %>% 
  filter(!is.na(bedrag)) #%>% 
  # filter(!str_detect(soort, "Rioolrechten"))

g

g %>% 
  ggplot(aes(soort, bedrag)) +
  geom_boxplot()

g %>% 
  ggplot(aes(belastingjaar, bedrag, color = soort)) +
  geom_point() +
  # geom_smooth() +
  geom_smooth(method = "lm") +
  # geom_text(aes(label = bedrag), color = "black", nudge_y = 10) +
  geom_label(
    aes(
      label =
        str_c(bedrag_delta %>% format(digits = 2),
              "\n",
              bedrag_perc %>% format(digits = 3, decimal.mark = ",") %>% str_c(., "%"),
              "\n",
              bedrag %>% format(decimal.mark = ",")
              )
      ),
    color = "black",
    nudge_y = 20
    ) +
  # theme(legend.position = "top") +
  # facet_grid(. ~ soort)
  facet_grid(soort ~ .,scales = "free_y")

g %>% 
  ggplot(aes(belastingjaar, bedrag)) +
  geom_point() +
  geom_smooth(aes(color = "loess (default)")) +
  geom_smooth(aes(color = "lm"), method = "lm") +
  labs(color = "smoothing method") +
  facet_grid(. ~ soort)
```

